臺灣高雄地方法院刑事判決　　　　　　　　　　　　　九十三年度訴字第二九二號
　　公　訴　人　臺灣高雄地方法院檢察署檢察官
　　被　　　告　甲○○
右列被告因違反毒品危害防制條例案件，經檢察官提起公訴（九十三年度毒偵字第二
號），本院判決如左：
    主  文
候凱文施用第一級毒品，處有期徒刑拾月。
被訴施用第二級毒品部分無罪。
    事  實
一、甲○○前於民國八十八年間因施用毒品案件，經本院以八十八年度毒聲字第四四
    五三號裁定送觀察、勒戒，認無繼續施用毒品之傾向，經臺灣高雄地方法院檢察
    署檢察官於八十八年七月八日以八十八年度偵字第一五八五七號不起訴處分確定
    ，又於九十年間再因施用毒品案件，經本院以九十年度毒聲字第三九五六號裁定
    送觀察、勒戒，認無繼續施用毒品之傾向，再經臺灣高雄地方法院檢察署檢察官
    於九十年七月十二日以八十九年度毒偵字第五九七二號不起訴處分確定，再於九
    十一年間復因施用毒品案件，由本院以九十一年度毒聲字第八三０六號裁定施以
    強制戒治一年，因其成效經評定為合格，由本院以九十二年度毒聲字第五三九二
    號裁定停止戒治，並由臺灣高雄地方法院檢察署檢察官提起公訴，經本院於九十
    一年十二月六日以九十一年度訴字第三七０九號判處有期徒刑一年確定。詎仍不
    知悔改，於上開強制戒治執行完畢釋放後五年內，又基於施用第一級毒品之犯意
    ，自九十二年十一月九日某時，在高雄市苓雅區○○○路五三巷三號三樓住處，
    將第一級毒品海洛因加水稀釋，以注射針筒注射手臂之方式，施用第一級毒品海
    洛因一次，為警於九十二年十一月九日二十二時許，在高雄市○○○路五十三巷
    三號前查獲。
二、案經高雄縣政府警察局鳳山分局報由臺灣高雄地方法院檢察署檢察官偵查起訴。
    理  由
壹、有罪部分：
  一、訊據被告坦承有於右揭時、地施用第一級毒品海洛因之事實，本院另審酌：
    (一)海洛因施用入人體後水解還原成嗎啡，再循嗎啡之代謝方式排出體外，業據行
      政院衛生署藥物食品檢驗局七十三藥檢壹字第○三○二二一號函說明綦詳，且
      依醫學臨床實驗及根據英國藥學會出版Ｉｓｏｌａｔｉｏｎ  ａｎｄ  Ｉｎｄ
      ｅｎｔｉｆｉｃａｔｉｏ  ｏｆ  Ｄｒｕｇｓ乙書第二九三頁載明：海洛因經
      注射入人體後，在體內迅速水解成６Ｍｏｎｏａｃｅｔｙ  Ｉｍｏｒｐｈｉｎ
      ｅ，再緩緩繼續水解成嗎啡，然後再循嗎啡之代謝方式排出，同書第四三一至
      四三二頁並載有：嗎啡經注射入人體後，約百分之五十以上於八小時內自尿中
      排出，至二十四小時排出約百分之九十，但四十八小時後仍有微量可檢出等語
      。
    (二)次按尿液檢驗結果之正確性受到諸多因素之影響，如檢體簽收、處理、分析、
      文件處理及各檢體驗單位所訂定之ＣＵＴＯＦＦＶＡ－ＬＵＥ（或閾值）不同
      等，均會影響到最後結果之判讀，目前尿液中煙毒之檢驗方法分述如下：一般
      實驗室接到尿液煙毒檢驗申請時，第一步驟為利用免疫分析法做初步篩檢，如
      篩檢濃度小於ＣＵＴＯＦＦＶＡ－ＬＵＥ即判讀為陰性反應；如篩檢濃度大於
      ＣＵＴＯＦＦＶＡ－ＬＵＥ，則必須進一步做確認試驗，確認試驗方法之原理
      須異於篩檢方法之原理，確認試驗方法目前國內常用的方法計有免疫學分析法
      、ＴＯＸＩ－ＬＡＢ（毒物層析法）、ＧＣ（氣體色層分析法）、ＧＣ／ＭＳ
      （氣相層析質譜儀分析法），依各實驗單位設備不同，選用方法而有不同，其
      精密度依次為ＧＣ／ＭＳ優於ＧＣ優於ＴＯＸＩ－ＬＡＢ，此有高雄醫學大學
      附設中和紀念醫院八十三年六月十四日函覆台灣高雄地方法院八十三年五月九
      日高仁刑公股字第九六八０號函可考。
    (三)又所謂「氣相層析質譜儀」包括「氣相層析儀」及「質譜儀」二部分，在「氣
      相層析儀」部分，其方法為將物質氣化後，再經分析管分離，由於各種物質之
      沸點及對管柱之吸附力不同，在經過檢測器（ｄｅｔｅｃｔｏｒ）測定後，表
      現出不同的滯留時間（ｒｅｔｅｎｓｉｏｎ  ｔｉｍｅ），利用滯留時間來判
      定是何種物質；而「質譜儀」部分為檢測器，能將物質撞擊成碎片，記錄其質
      譜圖，因每個化合物之鍵結能力不同，故不同之物質會有其特定之質譜圖，因
      此在物質之判斷上有若指紋鑑定，因此，理論上如果扣除人為因素（例如檢體
      之間的污染）不與列計者，氣相層析質譜儀之精確度接近百分之百，復有行政
      院退輔會榮民總醫院八十三年三月三日函覆澎湖地方法院（八三）北總內字第
      一八五號函堪以佐證。
    (四)本件被告於九十二年十一月九日二十三時五十分許為警查獲後採集之尿液，經
      送驗後確呈嗎啡反應，有查獲毒品嫌犯流程管制清冊一紙、高雄縣政府衛生局
      煙毒尿液檢驗成績書一紙附於警卷可證。
    (五)被告前於八十八年間因施用毒品案件，經本院以八十八年度毒聲字第四四五三
      號裁定送觀察、勒戒，認無繼續施用毒品之傾向，經臺灣高雄地方法院檢察署
      檢察官於八十八年七月八日以八十八年度偵字第一五八五七號不起訴處分確定
      ，又於九十年間再因施用毒品案件，經本院以九十年度毒聲字第三九五六號裁
      定送觀察、勒戒，認無繼續施用毒品之傾向，再經臺灣高雄地方法院檢察署檢
      察官於九十年七月十二日以八十九年度毒偵字第五九七二號不起訴處分確定，
      再於九十一年間復因施用毒品案件，由本院以九十一年度毒聲字第八三０六號
      裁定施以強制戒治一年，因其成效經評定為合格，由本院以九十二年度毒聲字
      第五三九二號裁定停止戒治，並由臺灣高雄地方法院檢察署檢察官提起公訴，
      經本院於九十一年十二月六日以九十一年度訴字第三七０九號判處有期徒刑一
      年確定，有臺灣高雄地方法院檢察署刑案資料查註紀錄表、本院被告院內索引
      卡紀錄表、臺灣高等法院被告全國前案紀錄表各乙份在卷可按，是本件被告於
      上開強制戒治執行完畢釋放後，五年內再犯施用第一級毒品海洛因犯行應可認
      定。
  二、按海洛因為毒品危害防制條例第二條第二項第一款所明定之第一級毒品。故核
      被告所為，係犯同條例第十條第一項之施用第一級毒品罪。被告持有第一級毒
      品進而施用，持有之低度行為乃為施用之高度行為吸收，不另論罪，本院審酌
      被告有多次施用毒品犯行，已如上所述，足見其素行不佳，且不思悔改，惟考
      量被告於本院審理時即能大部分坦承犯行，犯後態度良好，而其施用毒品行為
      於本質上係屬自我戕害行為，並未對社會造成直接而過鉅之損害，反社會性之
      程度較低等一切情狀，量處如主文所示之刑，以示懲戒。
  三、又被告雖於本院準備程序中自白，自九十二年十月間某日起至九十二年十一月
      九日止，連續施用第一級毒品海洛因云云，惟按被告之自白，不得作為有罪判
      決之唯一證據，仍應調查其他必要之證據，以察其是否與事實相符，此刑事訴
      訟法第一百五十六條第二項定有明文。經查，依上開所述，海洛因經注射進入
      人體後，均以嗎啡型態排於尿液中，約百分之九十於二十四小時內自尿排出，
      則被告查獲後所排放之尿液（即九十二年十一月九日二十三時五十分），雖呈
      嗎啡陽性反應，然亦難因尿液鑑定報告，即推認被告除有上開施用毒品犯行外
      ，另有多次施用第一級毒品海洛因之情事，是被告上開自白，除上開施用第一
      級毒品犯行外，即無其他證據可資證明與事實相符，是被告此部分之自白，自
      難採信，附此敘明。
貳、無罪部分：
  一、公訴意旨另認：甲○○於九十二年十一月九日或回溯二十四小時內，在不詳地
      點等處處施用第二級毒品，因認被告另涉犯毒品危害防制條例第十條第二項之
      施用第二級毒品罪云云。
  二、公訴人認被告涉有上開犯行，無非係以(一)高雄縣政府衛生局檢驗成績書為主要
      依據，惟本院訊據被告則堅決否認有何施用第二級毒品犯行，辯稱：我沒有施
      用第二級毒品等語。
  三、按犯罪事實應依證據認定之，無證據不得認定其犯罪事實；不能證明被告犯罪
      者，應諭知無罪之判決，刑事訴訟法第一百五十四條第二項、第三百零一條第
      一項分別定有明文。又按刑事訴訟法第一百六十一條第一項規定，檢察官就被
      告犯罪事實，應負舉證責任，並指出證明之方法，對於其所訴之被告犯罪事實
      ，應負提出證據及說服之實質舉證責任，倘所提出之證據，不足為被告有罪之
      積極證明，或其闡明之證明方法，無從說服法官以形成被告有罪之心證，基於
      無罪推定之原則，自應為被告無罪判決之諭知。而所謂認定犯罪事實之證據，
      係指足以認定被告確有犯罪行為之積極證據而言，如未發現相當證據，或證據
      不足以證明，自不能以推測或擬制之方法，以為裁判基礎；又告訴人之告訴，
      係以使被告受刑事訴追為目的，是其陳述是否與事實相符，仍應調查其他事實
      以資審認，始得為不利被告之認定。再者，刑事訴訟上證明之資料，無論其為
      直接證據或間接證據，均須達於通常一般人均不致於有所懷疑，而得確信其為
      真實之程度，始得據為有罪之認定，若其關於被告是否犯罪之證明未能達此程
      度，而有合理性懷疑之存在，致使無從形成有罪之確信，根據「罪證有疑，利
      於被告」之證據法則，即不得遽為不利被告之認定，其以情況證據（即間接證
      據）斷罪時，尤須基於該證據在直接關係上所可證明之他項情況事實，本乎推
      理作用足以確證被告有罪，方為合法，不得徒憑主觀上之推想，將一般經驗上
      有利被告之其他合理情況逕予排除。
  四、經查：
    (一)就被告於九十二年十一月九日二十三時五十分許為警查獲之尿液，經送高雄縣
      政府衛生局檢驗，固呈甲基安非他命陽性反應，有偵查卷存查獲毒品嫌犯尿液
      流程管制清冊、檢驗成績書各一紙可證，惟該局所採用之檢驗方法為免疫學分
      析法、ＴＯＸＩ－ＬＡＢ（毒物層析法），依上開之說明，該二種方法之精密
      度較ＧＣ／ＭＳ（氣相層析質譜儀分析法）為低，不免有錯誤之情形發生，是
      本院將被告上開尿液送高雄醫學大學附設中和紀念醫院檢驗，以ＥＩＡ（酵素
      免疫分析法）作初步檢驗，再以ＧＣ／ＭＳ（氣相層析質譜儀分析法）作確認
      檢驗，其結果，被告上開尿液於安非他命、甲基安非他命，均呈陰性，有本院
      卷存該院編號九三０七－七０號檢驗報告可稽，本院審酌上開行政院退輔會榮
      民總醫院八十三年三月三日函覆澎湖地方法院（八三）北總內字第一八五號函
      之說明，認上開高雄醫學大學附設中和紀念醫院檢驗報告，因使用之檢驗方法
      較為精準，故以該院檢驗報告較為可採。
    (二)綜上所述，本件依上開證據並不足以認定被告有公訴人所指此部分之犯行，此
      外，公訴人復未提出其他證據足資證明被告確有其所訴之此部分之犯行，應認
      不能證明被告犯罪，揆諸前揭規定及判例意旨，應為被告無罪之諭知。
參、據上論斷，應依刑事訴訟法第二百九十九條第一項前段、第三百零一條第一項，
    毒品危害防制條例第十條第一項，判決如主文。
中      華      民      國    九十三    年      八      月    二十三    日
                                  臺灣高雄地方法院刑事第十三庭
                                      審判長法  官  李勝琛
                                            法  官  陳明呈
                                            法  官  曾吉雄
右正本證明與原本無異。
如不服本判決，應於判決送達後十日內，向本院提出上訴狀。
                                            書記官  唐美玲
中    華    民    國    九十三    年      八         月      二十四     日
附錄本判決論罪科刑法條：
毒品危害防制條例第十條第一項：
施用第一級毒品者，處六月以上五年以下有期徒刑。
